【裁判字號】    99,上訴,1102
【裁判日期】    991216
【裁判案由】    毒品危害防制條例
【裁判全文】
臺灣高等法院臺南分院刑事判決        99年度上訴字第1102號
上 訴 人  鄔淑珍
即 被 告
上列上訴人因違反毒品危害防制條例案件，不服臺灣臺南地方法
院99年度訴字第1369號，中華民國99年11月3 日第一審判決（起
訴案號：臺灣臺南地方法院檢察署99年度毒偵字第1757號），提
起上訴，本院判決如下：
    主  文
上訴駁回。
    理  由
一、按刑事訴訟法第350條、第361條、第362條、第367條規定，
    不服地方法院之第一審判決而上訴者，須提出上訴書狀，並
    應敘述具體理由，為上訴必備之程式；其所提出之書狀未敘
    述上訴理由，或僅曾以言詞陳述上訴理由者，均應於上訴期
    間屆滿後20日內補提理由書於第一審法院。第一審法院經形
    式審查，認逾期未補提上訴理由者，應定期間先命補正；逾
    期未補正者，為上訴不合法律上之程式，應以裁定駁回。倘
    已提出上訴理由，但所提非屬具體理由者，則由第二審法院
    以上訴不合法律上之程式，判決駁回。而所謂具體理由，必
    係依據卷內既有訴訟資料或提出新事證，指摘或表明第一審
    判決有何採證認事、用法或量刑等足以影響判決本旨之不當
    或違法，而構成應予撤銷之具體事由，始克當之（例如：依
    憑證據法則具體指出所採證據何以不具證據能力，或依憑卷
    證資料，明確指出所為證據證明力之判斷如何違背經驗、論
    理法則）；倘僅泛言原判決認定事實錯誤、違背法令、量刑
    失之過重或輕縱，而未依上揭意旨指出具體事由，或形式上
    雖已指出具體事由，然該事由縱使屬實，亦不足以認為原判
    決有何不當或違法者（例如：對不具有調查必要性之證據，
    法院未依聲請調查亦未說明理由，或援用證據不當，但除去
    該證據仍應為同一事實之認定），皆難謂係具體理由，俾與
    第二審上訴制度旨在請求第二審法院撤銷、變更第一審不當
    或違法之判決，以實現個案救濟之立法目的相契合，並節制
    濫行上訴（最高法院97年度台上字第892號判決）。
二、經查：
  (一)鄔淑珍於民國96年間，曾因施用毒品案件，經原審法院以96
    年度毒聲字第723 號裁定送觀察、勒戒後，認有繼續施用毒
    品傾向，經該院以97年度毒聲字第161 號裁定送強制戒治，
    於98年1 月16日執行完畢釋放，並由臺灣臺南地方法院檢察
    署檢察官於98年1 月20日以98年度戒毒偵字第13號（起訴書
    誤載為第275 號，應予更正）為不起訴處分。詎鄔淑珍猶不
    思戒除毒癮，明知海洛因與甲基安非他命，分別係毒品危害
    防制條例第2 條第2 項第1 款及同條項第2 款所定之第一級
    、第二級毒品，不得非法持有、施用，竟又於前揭強制戒治
    執行完畢釋放後5 年內，分別為下列行為：(1)基於施用第二
    級毒品甲基安非他命之犯意，於99年8 月25日中午之不詳時
    間，於不詳地點，以玻璃球燒烤甲基安非他命吸食煙霧之方
    式，施用第二級毒品甲基安非他命1 次；(2)另基於施用第一
    級毒品海洛因之犯意，於前述(1)之時點後，在相同地點，以
    海洛因摻入香菸點燃吸食之方式，施用第一級毒品海洛因1
    次。嗣於99年8 月26日上午10時15分許，經警持原審法院核
    發之搜索票前往鄔淑珍位於臺南市○區○○街54巷26號住所
    執行搜索，當場扣得疑似甲基安非他命結晶9 小包（含袋重
    ，尚未化驗前淨重4.08公克）、吸食器1 組、玻璃球3 個、
    酒精燈空瓶1 個、手機3 支等物，而將其帶回警局調查，並
    經鄔淑珍同意採集尿液送驗，結果呈嗎啡及安非他命、甲基
    安非他命陽性反應，而查悉上情。案經臺南市警察局第五分
    局報請臺灣臺南地方法院檢察署檢察官偵查起訴。
  (二)上開施用第一級與第二級毒品之事實，業據被告鄔淑珍供認
    不諱，且有臺南市警察局第五分局偵辦被告涉嫌毒品案送驗
    尿液編號年籍對照表（警卷第20頁）、長榮大學99年9 月6
    日出具之確認報告各1 份（偵卷第26頁）在卷可稽，原審法
    院以被告在審判程序中就被訴事實為有罪之陳述，裁定依簡
    式審判程序審理，論以毒品危害防制條例第10條第1 項、第
    2 項之施用第一級、第二級毒品罪，並審酌被告前已有施用
    毒品前科，竟仍不知悔改而再施用毒品，顯見其戒毒意志不
    堅，未能記取教訓，復參酌施用毒品係戕害自己身心健康之
    行為，尚未嚴重破壞社會秩序、侵害他人權益，及其犯罪後
    坦承犯行，尚有悔意，兼衡其學歷、家庭狀況等一切情狀，
    分別就施用第一級毒品罪量處有期徒刑6 月、施用第二級毒
    品罪量處有期徒刑4 月，應執行刑有期徒刑8 月，並定其易
    科罰金之執行標準（以新臺幣1,000 元折算1 日），及諭知
    扣案之第二級毒品甲基安非他命（驗餘淨重分別為0.009 公
    克、0.080 公克、0.013 公克、0.13 1公克、0.167 公克、
    0.215 公克、0.293 公克、0.359 公克、0.525 公克）併同
    包裝袋9 個均沒收銷燬；吸食器1 組、玻璃球3 個、酒精燈
    空瓶1 個均沒收。經核並無認定事實錯誤、量刑瑕疵或違背
    法令之情形。
三、上訴人即被告雖以：「被告近年來施用第一級毒品海洛確切
    日期為98年，且查獲期間並無持續施用，並未成癮。而施用
    第二級毒品安非他命乃為輔助被告工作提神之用，蓋被告家
    庭經濟拮据，工作量須比一般人長，才有平衡家中開銷之可
    能，雖行為觸法，惟其情有可憫之處。是以，原審以被告施
    用毒品甚久，不適用美沙冬替代療法，故而判刑6 月，與被
    告『偶而』施用一級毒品之情形有違，且被告乃第一次觸法
    施用一級毒品海洛因，與他案施用毒品之被告相比，被告判
    處徒刑，他人判處緩刑，實有過重之處。懇請針對被告因第
    一次觸犯第一級毒品罪而給予受替代療法之恩典」云云為由
    ，提起上訴。惟按：
  (一)量刑之輕重及是否宣告緩刑，均屬事實審法院得依職權自由
    裁量之事項，苟已斟酌刑法第57條各款所列情狀，而未逾越
    法定刑度，不得遽指為違法。
  (二)另查，美沙酮治療法僅係政府給予濫用毒品成癮者另一戒癮
    之治療方式，其目的與進入勒戒處所、戒治所相同，因此接
    受美沙酮替代療法僅係行政管制上輔助染有毒癮之人所為之
    醫療措施。依毒品危害防制條例第21條規定，限於犯罪未發
    覺前，自動向行政院衛生署指定之醫療機構請求治療，而於
    治療中經查獲者，始可由檢察官為不起訴處分；另依97年4
    月30日修正之毒品危害防制條例第24條，亦僅規定檢察官可
    為附命完成戒癮治療之緩起訴處分。本件既經檢察官提起公
    訴，自與前揭規定不符。
  (三)上訴人並未具體指出原判決有何違法或不當之處，亦未依據
    卷內既有訴訟資料或提出新事證，指摘或表明第一審判決有
    何採證認事、用法或量刑等足以影響判決本旨之不當或違法
    ，而構成應予撤銷之具體事由，自非具體之上訴理由，其上
    訴不符法定程式，爰不經言詞辯論逕予判決駁回。
據上論斷，應依刑事訴訟法第367 條前段、第372 條判決如主文
。
中    華    民    國    99    年    12    月    16    日
                  刑事第三庭  審判長法  官  陳義仲
                                    法  官  蔡勝雄
                                    法  官  楊清安
以上正本證明與原本無異。
施用第一級毒品罪部分如不服本判決應於收受送達後10日內向本
院提出上訴書狀，其未敘述上訴理由者，並得於提起上訴後10
日內向本院補提理由書（均須按他造當事人之人數附繕本）「切
勿逕送上級法院」。
施用第二級毒品罪部分不得上訴。
                                    書記官  蔡蘭櫻
中    華    民    國    99    年    12    月    16    日
附錄論罪法條：
毒品危害防制條例第10條第1、2 項
施用第一級毒品者，處6 月以上5 年以下有期徒刑。
施用第二級毒品者，處3 年以下有期徒刑。

司法院資訊處製作；財團法人民間司法改革基金會備份。
